【裁判字號】    98,裁,2766
【裁判日期】    981112
【裁判案由】    發給證書
【裁判全文】
最  高  行  政  法  院  裁  定
                                      98年度裁字第2766號
抗  告  人  甲○○
上列抗告人因與相對人教育部間發給證書事件，對於中華民國98
年4月9日臺北高等行政法院97年度訴字第2167號裁定，提起抗告
，本院裁定如下︰
    主  文
抗告駁回。
抗告訴訟費用由抗告人負擔。
    理  由
一、按抗告法院認抗告為不合法或無理由者，應為駁回抗告之裁
    定。
二、原裁定以：抗告人於民國97年6月9日以其所創「卡爾丹（
    Cardan）公式之提升與推廣」之數學新理論具有重大貢獻，
    請求頒發證書並予公布，經相對人以機關體制並無頒發民眾
    計算公式認證之證書，建議抗告人可向合法立案學術組織逕
    行發表，而以97年6月19日台研字第0970111142號函（下稱
    系爭回復函）回復在案，抗告人不服，提起訴願遭決定不受
    理後，提起行政訴訟，並主張相對人非得因無公式認證制度
    即不受理抗告人請求頒布證書之申請云云。惟查，系爭回復
    函之性質僅屬單純事實通知及建議，並非對抗告人有所處分
    ，抗告人不因系爭回復函之告知，而發生具體之法律上效果
    ，或造成其權利或利益之損害，是相對人所為系爭回覆函於
    法並無不合；訴願決定以系爭回復函非屬對抗告人之行政處
    分，不予受理，亦無違誤。抗告人起訴請求相對人應准予核
    發證明，因其無該請求之法律上權利，本件申請應屬請願、
    陳請或建議性質，非行政訴訟法第5條所稱「依法申請之案
    件」，與課予義務訴訟之要件不合，依首揭規定，應予以駁
    回。
三、抗告意旨略謂：「卡爾丹（Cardan）公式之提升與推廣」對
    於數學理論具有重大貢獻，豈容相對人因「抗告人無申請之
    公權利」而化為烏有，請求頒發證書並予公布等語。
四、本院按：「原告之訴，有下列各款情形之一者，行政法院應
    以裁定駁回之。…十、起訴不合程式或不備其他要件者。」
    行政訴訟法第107條第1項第10款定有明文。又同法第5條第
    2項規定：「人民因中央或地方機關對其依法申請之案件，
    予以駁回，認為其權利或法律上利益受違法損害者，經依訴
    願程序後，得向高等行政法院提起請求該機關應為行政處分
    或應為特定內容之行政處分之訴訟。」據此，提起課予義務
    訴訟，係以依法申請行政機關作成行政處分或為特定內容之
    行政處分為其要件。所謂「依法申請」，係指人民依據法律
    有向行政機關申請對其作成一定行政處分之權利而言。就某
    事項，法律如未規定人民有申請行政機關對其作成一定之行
    政處分之權利，人民即不得以其申請遭拒，而依行政訴訟法
    第5條第2項提起課予義務訴訟。經查現行法並無人民就其提
    出之理論得向相對人申請頒給證書之規定，抗告人向相對人
    申請就其卡爾丹（Cardan）公式之提升與推廣准予發給證書
    之處分，非屬行政訴訟法第5條第2項所稱「依法申請之案件
    」，是以其提起本件課予義務訴訟，請求撤銷訴願決定、原
    處分(指系爭回覆函)，相對人應作成就其卡爾丹（Cardan）
    公式之提升與推廣准予發給證書之處分，即與行政訴訟法第
    5條第2項規定之要件不符。原裁定以抗告人之訴起訴不備其
    他合法要件予以駁回，於法無不合。抗告意旨求予廢棄原裁
    定，並無理由，應予駁回。
五、據上論結，本件抗告為無理由。依行政訴訟法第104條、民
    事訴訟法第95條、第78條，裁定如主文。
中    華    民    國    98    年    11    月    12    日
                    最高行政法院第五庭
                        審判長法官  黃  璽  君
                              法官  黃  淑  玲
                              法官  鄭  忠  仁
                              法官  吳  東  都
                              法官  陳  金  圍
以  上  正  本  證  明  與  原  本  無  異
中    華    民    國    98    年    11    月    13    日
                              書記官  郭  育  玎


司法院資訊處製作；財團法人民間司法改革基金會備份。
